---
title: "Análise de Gastos de Deputados: Nossas Perguntas"
author: "Daniyel Rocha"
date: "29 de agosto de 2018"
output: html_notebook
---

```{r warning=FALSE}
library(tidyverse)
library(dplyr)
library(here)
```

```{r}
dados = read_csv("data/dadosCEAP.csv")
colnames(dados)
```
**Visão geral dos dados**


1. Quais são os deputados que gastaram mais dinheiro da CEAP? Quais são os mais econômicos? (7,5 pts)

```{r}
top10_gastadores <- dados %>% 
  group_by(nomeParlamentar) %>% 
  summarise(gastoTotal = sum(valorLíquido)) %>% 
  arrange(desc(gastoTotal)) %>% 
  slice(1:10)

top10_economicos <- dados %>% 
  group_by(nomeParlamentar) %>% 
  summarise(gastoTotal = sum(valorLíquido)) %>% 
  arrange(gastoTotal) %>% 
  slice(1:10)
```

2. Quais os estados cujos deputados gastam mais no exterior? Quais os estados cujos deputados gastam menos no exterior? (7,5 pts)

```{r}
estados_gastadores <- dados %>% 
  filter(tipoDocumento == 2) %>% 
  group_by(sgUF) %>% 
  summarise(gasto_por_estado = sum(valorLíquido)) %>% 
  arrange(desc(gasto_por_estado)) %>% 
  slice(1:5)

estados_economicos <- dados %>% 
  filter(tipoDocumento == 2) %>% 
  group_by(sgUF) %>% 
  summarise(gasto_por_estado = sum(valorLíquido)) %>% 
  arrange(gasto_por_estado) %>% 
  slice(1:5)
```

3. Quais os partidos cujos parlamentares mais usam CEAP no estado da Paraíba? Quais são os que menos usam? Mesmas perguntas considerando valores em R$. (7,5 pts)

```{r}
dados %>% 
  filter(sgUF == "PB")
```

