---
title: "Usando Regressão Linear para Explicar a votação de Deputados"
author: "Daniyel Rocha"
date: "11 de outubro de 2018"
output: 
  html_document:
    toc: true
    toc_float: true
---

```{r setup, include=FALSE}
options(width=120)
knitr::opts_chunk$set(echo = TRUE)

library(tidyverse)
library(dplyr)
library(corrplot)
library(reshape2)
library(scales)
library(purrr)
```
Nesse laboratório iremos explorar dados sobre as votações de candidatos a deputados federais em eleições, mais especificamenente nos anos de 2006 e 2010. Os dados servirão como base para utilizarmos regressão linear e tentar explicar essas votações. Eles foram extraídos do TSE e englobam cerca de 7300 candidatos. As variáveis serão listadas abaixo e a maioria é auto explicativa, mas quando necessário examinaremos melhor determinada característica. O objetivo é responder um conjunto de cinco perguntas, todas referente ao conjunto de dados descrito.

### **Entendendo os dados**
***
O conjunto de dados é descrito por:

- `sequencial_candidato`: (character) id do candidato
- `nome`: (character)
- `uf`: (character)
- `partido`: (character)
- `quantidade_doacoes`: (integer)
- `quantidade_doadores`: (integer) número de doadores diferentes
- `total_receita`: (double) soma em R$ das doações
- `media_receita`: (double) média das doações
- `recursos_de_outros_candidatos/comites`: (double) quantia em R$ das doações provenientes de outros candidatos ou comite partidário
- `recursos_de_pessoas_fisicas`: (double) quantia em R$ das doações provenientes de outros CPFs
- `recursos_de_pessoas_juridicas`: (double) quantia em R$ das doações provenientes de outros CNPJ
- `recursos_proprios`: (double) quantia em R$ das doações provenientes do próprio candidato
- `recursos_de_partido_politico`: (double) quantia em R$ das doações provenientes do partido político do candidato
- `votos`: (integer) variável alvo. Se refere ao número de votos na campanha de 2006 e 2010
- `quantidade_despesas`: (integer)
- `quantidade_fornecedores`: (integer) número de fornecedores/despesas diferentes
- `total_despesa`: (double) soma em R$ das despesas de campanha
- `media_despesa`: (double) média das despesas de campanha
- `cargo`: (character)
- `Sexo`: (character)
- `grau`: (character) grau de instrução do candidato
- `estado_civil`: (character)
- `ocupacao`: (character) ocupação do candidato

```{r message=FALSE, warning=FALSE, include=FALSE}
eleicoes_all <- read_csv("./data/eleicoes_2006_e_2010.csv",
                         local=readr::locale("br"),
                         col_types = cols(
                           ano = col_integer(),
                           sequencial_candidato = col_character(),
                           quantidade_doacoes = col_integer(),
                           quantidade_doadores = col_integer(),
                           total_receita = col_double(),
                           media_receita = col_double(),
                           recursos_de_outros_candidatos.comites = col_double(),
                           recursos_de_pessoas_fisicas = col_double(),
                           recursos_de_pessoas_juridicas = col_double(),
                           recursos_proprios = col_double(),
                           recursos_de_partido_politico = col_double(),
                           quantidade_despesas = col_integer(),
                           quantidade_fornecedores = col_integer(),
                           total_despesa = col_double(),
                           media_despesa = col_double(),
                           votos = col_integer(),
                           .default = col_character())
)

eleicoes_all <- eleicoes_all %>% 
  mutate_if(is.character, as.factor) %>% 
  mutate(ano = as.factor(ano))

# str(eleicoes_all)
#gather
#, include=FALSE
```

Os dados serão importados e os valores faltantes serão tratados. Após isso, serão gerados histogramas para ajudar o entendimento da distribuição de algumas variáveis, nesse caso serão obervadas apenas as numéricas. Esses dados serão dispostos com o eixo x na escala logarítmica, minimizando a situação de concentração de valores em uma determinada porção do gráfico. Assim, é possível visualizar a disposição dos dados em torno de algum valor (ou não). 
```{r message=FALSE, warning=FALSE}
eleicoes_all %>% 
  select(-ano) %>% 
  melt() %>% 
  ggplot(aes(x = value)) +
  facet_wrap(~variable, scales = "free_x") +
  geom_histogram() + scale_x_log10()

```

## **1.**
### **Um modelo de regressão múltipla com todas as variáveis é plausível para explicar a variação em y (número de votos) em 2006? Mesma pergunta para 2010.**
***

Um modelo de regressão linear múltipla será gerado utilizando todas as variavéis para tentar explicar o número de votos, excluindo as variáveis categoricas.
```{r}
eleicoes.2006.input <- eleicoes_all %>% 
  filter(ano == 2006) %>% 
  select(-ano) %>% 
  select_if(is.numeric)

model.2006 <- lm(votos ~., data = eleicoes.2006.input)

summary(model.2006)
```
Considerando os dados de votação do ano de 2006, o modelo gerado apresenta um R² ajustado de 0.5156. Como trata-se se um modelo de regressão múltipla, a utilização dessa estatística é mais adequada do que o o R² normal, já que esse valor sofrerá penalizações de acordo com a quantidade de variáveis incluídas no modelo. Essa medida descreve a proporção de variação do modelo, em um intervalo fechado de 0 e 1. Para esse exemplo, o valor observado diz respeito a quão bem o modelo utilizando todas as variáveis consegue explicar o número de votos. Quanto mais próximo a 1 forem os valores do R², melhor o modelo explica a variação na variável dependente. Então podemos dizer que o modelo com todas as variáveis explica cerca de 51% do número de votos de um candidato, o que não é nem ruim nem muito bom.  
Outro ponto de observação é o alto valor para os p-valores de algumas variáveis. O p-valor refere-se a probabilidade de existir uma relação por chance entre variável dependente e a variável independente do modelo (ou alguma delas). Nesse caso é desejável que esse número seja baixo, indicando que a relação não ocorre por chance e é relevante para o modelo. `quantidade_doacoes`, `recursos_proprios`, `recursos_de_partido_politico` e `quantidade_fornecedores` apresentam medidas relativamente altas, demonstrando que esses parâmetros não são expressivos para o modelo, enquanto os outros são representativos. 
```{r}
eleicoes.2010.input <- eleicoes_all %>% 
  filter(ano == 2010) %>% 
  select(-ano) %>% 
  select_if(is.numeric)

model.2010 <- lm(votos ~., data = eleicoes.2010.input)

summary(model.2010)
```
De maneira análoga, o modelo gerado para o ano de 2010 produz os resultados acima. Nesse caso, o R² ajustado explica cerca de 43% dos dados e é menos representativo do que o modelo anterior. Em relação aos p-valores das variáveis, observa-se que a quantidade de variáveis que não são utéis aumentou em relação ao modelo para a votação de 2006. Nesse caso, o recomendável é a produção de um novo modelo e a seleção de novos parâmetros.

## **2.**
### **Compare as regressões construídas para 2006 e 2010. Quais as diferenças/semelhanças percebidas?**
***
#### **Comparação utilizando p-valor**
* Algumas informações de p-valores foram produzidas na questão anterior e utilizaremos essas informações de modo a determinar quais variáveis explicam melhor o número de votos. Comprarando esses valores em relação a cada um dos modelos, temos que `media_receita`, `recursos_de_pessoas_fisicas` e `total_despesa` são as variáveis/parâmetros que melhor explicam a quantidade de votos, para ambos os casos. Entretanto, algumas variáveis deixaram ou se tornaram úteis de uma eleição para a outra: `quantidade_doadores`, `total_receita` e `recursos_de_pessoas_juridicas` são exemplos de parâmetros úteis para explicar a quantidade de votos em 2006 e que na eleição seguinte perderam a importância. Da mesma forma, `quantidade_fornecedores` e `recursos_proprios` são exemplos de variáveis que tornaram-se importantes.

#### **Comparação analisando resíduos**

```{r fig.width=9, fig.height=7, echo=FALSE}
p1 <- ggplot(model.2006, aes(eleicoes.2006.input$votos, .fitted)) +
  geom_point(shape = 1, colour = "black", fill = "white", size = 2, stroke = 0.5) +
  geom_abline(intercept=0, slope = 1, col="blue", linetype="dashed") +
  xlab("Votos observados") + ylab("Previsto") +
  ggtitle("Gráfico 1: Valor previsto x observado (2006)") +
  theme_bw() +
  theme(plot.title = element_text(hjust = 0.5))

p2 <- ggplot(model.2006, aes(.fitted, .resid)) +
  geom_point(shape = 1, colour = "black", fill = "white", size = 2, stroke = 0.5) +
  geom_hline(yintercept=0, col="blue", linetype="dashed") +
  xlab("Previsto") + ylab("Resíduos") +
  ggtitle("Gráfico 2: Resíduos x Predições (2006)") + 
  theme_bw() +
  theme(plot.title = element_text(hjust = 0.5))

p3 <- ggplot(model.2010, aes(eleicoes.2010.input$votos, .fitted)) +
  geom_point(shape = 1, colour = "black", fill = "white", size = 2, stroke = 0.5) +
  geom_abline(intercept=0, slope = 1, col="blue", linetype="dashed") +
  xlab("Votos observados") + ylab("Previsto") +
  ggtitle("Gráfico 3: Valor previsto x observado (2010)") +
  theme_bw() +
  theme(plot.title = element_text(hjust = 0.5))

p4 <- ggplot(model.2010, aes(.fitted, .resid)) +
  geom_point(shape = 1, colour = "black", fill = "white", size = 2, stroke = 0.5) +
  geom_hline(yintercept=0, col="blue", linetype="dashed") +
  xlab("Previsto") + ylab("Resíduos") +
  ggtitle("Gráfico 4: Resíduos x Predições (2010)") + 
  theme_bw() +
  theme(plot.title = element_text(hjust = 0.5))

gridExtra::grid.arrange(p1, p2, p3, p4)
```

Observando os gráficos 1 e 3, verifica-se que os dados estão dispersos e pouco simétricos em relação a linha pontilhada. Isso é um indicativo de que o modelo não está muito bom. Entretanto, se relembrarmos dos valores de R² encontrados anteriormente, há uma quantidade razoável de pontos que está próximo a linha e nos mostra que podem existir algumas variáveis que são adequadas para o modelo.
Já analisando os gráficos 2 e 4, observamos que os dados estão aglomerados em uma faixa de valores. Isso indica a existência de algum padrão e evidenciando algum problema com relação ao modelo.  
De maneira geral os gráficos por ano são parecidos, apesar dos gráfico 3 e 4 - correspondente ao ano de 2010 - indicarem que o modelo é um pouco melhor por não estar tão disperso.

## **3.**
### **Todas as variáveis são úteis para os modelos de regressão? Há variáveis redudantes? Faça análises para 2006 e 2010 separadamente.**

```{r}
eleicoes.2006.input %>% 
  rename(rec_outros_cand.comites = recursos_de_outros_candidatos.comites) %>% 
  rename(rec_pess_jur = recursos_de_pessoas_juridicas) %>%
  rename(rec_pess_fis = recursos_de_pessoas_fisicas) %>% 
  rename(rec_part_pol = recursos_de_partido_politico) %>% 
  cor() %>% 
  corrplot(
    method = "number",
    type = "full",
    tl.srt = 45,
    tl.col = "black",
    tl.cex = 0.7,
    tl.offset = 0.5,
    number.cex = 0.70
  )

```

O gráfico da matriz de correlação para os dados de eleição do ano de 2006 incluem somente os valores utilizados na contrução do modelo. `total_receita` possui uma correção alta com boa parte das variáveis. O mesmo acontece com `total_despesa`. Essas variáveis são boas candidatas para não fazerem parte do modelo.

```{r}
eleicoes.2010.input %>% 
  rename(rec_outros_cand.comites = recursos_de_outros_candidatos.comites) %>% 
  rename(rec_pess_jur = recursos_de_pessoas_juridicas) %>%
  rename(rec_pess_fis = recursos_de_pessoas_fisicas) %>% 
  rename(rec_part_pol = recursos_de_partido_politico) %>% 
  cor() %>% 
  corrplot(
    method = "number",
    type = "full",
    tl.srt = 45,
    tl.col = "black",
    tl.cex = 0.7,
    tl.offset = 0.5,
    number.cex = 0.70
  )
```

Para a matriz de 2010, `total_receita` e `total_despesa` continuam apresentando uma alta correlação com as outras variáveis. Entretanto, incluir `quantidade_despesas` e `quantidade_fornecedores`pode ser uma boa ideia, visto que elas também apresentam o mesmo problema das anteriores.

## **4.**
### **No caso de haver variáveis pouco explicativas e/ou redudantes, construa um novo modelo sem essas variáveis e o compare ao modelo com todas as variáveis (e.g. em termos de R2 e RSE). Faça isso para 2006 e 2010 separadamente.**

Anteriormente observamos as variáveis que são candidatas a serem removidas do modelo de 2006. Isso foi observado por meio da matriz de correlação ou também por meio do p-valor próximo de 1.
```{r}
eleicoes.2006.filtered <- eleicoes.2006.input %>% 
  select(-quantidade_doacoes, -recursos_proprios, -recursos_de_partido_politico, -quantidade_fornecedores, -total_receita, -total_despesa)

model.2006.filtered <- lm(votos ~., data = eleicoes.2006.filtered)

summary(model.2006.filtered)
```
Removendo esses parâmetros e criando um novo modelo, podemos dizer que o novo modelo é um pouco menos explicativo e agora ele explica por volta de 50% dos dados. Entretanto o p-valor das variáveis melhorou, com quase todas apresentando números próximos de 0, nos mostrando que elas são importantes para o modelo.

```{r}
eleicoes.2010.filtered <- eleicoes.2010.input %>% 
  select(-quantidade_doacoes, -quantidade_doadores, -quantidade_despesas,
         -total_receita, -recursos_de_outros_candidatos.comites,
         -recursos_de_pessoas_juridicas, -recursos_de_partido_politico, -media_despesa)

model.2010.filtered <- lm(votos ~., data = eleicoes.2010.filtered)

summary(model.2010.filtered)
```
Para o modelo de 2010, foi adotado o mesmo padrão de remoção de variáveis. O resultado também foi similar, com o R² ajustado caindo um pouco em relação ao modelo com todas as variáveis e explicando cerca de 43%. E houve efeito similar com relação ao p-valor das variáveis, com cada uma delas sendo mais significativa para explicar o número de votos.

## **5.**
### **Construa agora uma regressão considerando os anos 2006 e 2010 em conjunto. Que diferenças/semelhanças você percebe em relação aos modelos individuais por ano?**

A seleção dos parâmetros será similar a feita anteriormente, incluíndo os valores numéricos e excluíndo os categoricos. 
```{r}
eleicoes.all.input <- eleicoes_all %>% 
  select(-ano) %>% 
  select_if(is.numeric)

model.all <- lm(votos ~., data = eleicoes.all.input)

summary(model.all)
```

O modelo que considera os anos de 2006 e de 2010 tem R² ajustado similar aos anteriores, demonstrando que o modelo não é muito explicativo. Mas a quantidade de variáveis que são significativas para o modelo é quase igual ou até maior do que os exemplos passados. Talvez elas façam mais sentido em conjunto, interpretando melhor o número de votos por candidato. 